臺灣高等法院刑事判決　　　　　　　　95年度上訴字第2753號
上　訴　人　台灣桃園地方法院檢察署檢察官
被　　　告　乙○○
　　　　　　　　　　（現在台灣桃園監獄執行中）
被　　　告　庚○○　（原名羅元瑭）
　　　　　　　　　　（現在台灣桃園監獄執行中）
上列上訴人因被告搶奪等案件，不服臺灣桃園地方法院95年度訴
字第442號，中華民國95年5月18日第一審判決（起訴案號：臺灣
桃園地方法院檢察署94年度偵字第12559號），提起上訴，本院
判決如下：
    主  文
原判決關於庚○○、乙○○如附表編號四、五、六、七號無罪部
分撤銷。
庚○○、乙○○被訴如附表編號四、五、六號搶奪部分及如附表
編號七號竊盜部分均免訴。
其他上訴駁回。
    理  由
壹、撤銷改判部分：
一、公訴意旨略以：被告庚○○、乙○○與另案被告丁○○（業
    經原審另案判決確定）共同意圖為自己不法所有，於民國（
    下同）93年4月8日19時40分許，在如附表編號七所示地點，
    竊取被害人鄭文鎮之財物得手（詳如附表編號七所示）；另
    共同意圖為自己不法所有，並基於概括之犯意，於93年4月
    間起，於如附表編號四、五、六所示時地，搶奪如被害人陳
    碧珠（該車輛為被害人陳碧珠所有，交由證人丙○○使用，
    起訴書誤載被害人為丙○○）等人財物得手，因認被告等此
    部分均涉犯刑法第320條第1項之竊盜及同法第325條第1項之
    搶奪罪嫌云云。
二、按案件曾經判決確定者，應為免訴之判決，刑事訴訟法第三
    百零二條第一款定有明文。又此項原則於實質上一罪或裁判
    上一罪，均有其適用，最高法院四十九年台非字第二十號判
    例意旨足資參照。
三、經查：被告庚○○、乙○○意圖為自己不法之所有，並基於
    概括之犯意，先後於(1)93年4月6日20時5分許，由被告乙○○騎乘機車搭載被告庚○○，二人並頭戴安全帽，於行經桃
    園縣中壢市○○○路與西園路口附近，推由被告庚○○下手
    搶奪張美華所有珍珠魚皮折疊皮夾1只（內有現金5千餘元、
    身分證、汽車駕照、機車行照、健保IC卡、安泰銀行金融卡
    1 張、新竹商銀金融卡1張、安泰銀行信用卡1張、中國信託
    信用卡1張）。(2)93年7月初某日21時許，由被告庚○○騎乘
    機車搭載被告乙○○，二人並頭戴安全帽，於行經桃園縣中
    壢市○○路附近，推由被告乙○○下手行搶某不詳姓名年籍
    路人之皮包（內有1千5百元）。(3)93年7月中某日，由被告
    乙○○騎乘機車搭載被告庚○○，二人並頭戴安全帽，於行
    經桃園縣中壢市○○○街黃昏市場附近，推由被告庚○○下
    手行搶某不詳姓名年籍路人之皮包（內有1千5百元）等事實
    ，業經臺灣桃園地方法院（九十四年度訴字第三０六號）於
    九十四年六月二十八日以連續搶奪罪名，分別判處有期徒刑
    一年二月及一年七月，並各於九十四年七月十八日及九十四
    年八月八日確定，有臺灣桃園地方法院九十四年度訴字第三
    ０六號判決一份及本院被告全國前案紀錄表二份在卷為憑。
    被告該部分搶奪犯行，與本案如附表編號四、五、六之搶奪
    犯行，時間緊接，手段相若，犯罪基本構成要件相同，足認
    被告在該段時間內之搶奪行為，自始均在一個預定犯罪計劃
    以內，基於概括之犯意反覆為之，自屬刑法修正施行前之連
    續犯，為裁判上一罪。再者，被告等竊取如附表編號七之KA
    -8755號車牌二面後，係懸掛在如附表編號四搶奪之車號LS-
    1799號自用小客車，並以該車輛作為交通工具，用以搶奪如
    附表編號六戊○○之財物等情，已據被害人戊○○警詢中證
    稱：搶匪搶得財物後即搭乘懸掛KA-8755號車牌之車輛離去
    等語明確，足見被告等竊取如附表編號七之KA-8755號車牌
    二面之犯行，與前開搶奪罪間，互有方法目的之牽連關係，
    而屬刑法修正施行前之牽連犯，有裁判上一罪關係。是以被
    告上開搶奪及竊盜之同一事實，既經判處罪刑確定，依審判
    不可分原則，該案判決之效力，應及於全部犯罪事實，揆諸
    上開說明，本件前開被訴搶奪及竊盜部分自應諭知免訴之判
    決。
四、按同一案件既經法院為本案之判決確定，依一事不再理原則
    ，不得再為訴訟客體，更受實體的裁判。原審未為詳究，遽
    為被告等無罪之實體判決，尚有違誤。公訴人上訴意旨，雖
    非以此為理由指摘原判決不當，但查原判決此部分既有上開
    可議，要屬無可維持，應予撤銷改判，並依法諭知免訴之判
    決。
貳、上訴駁回部分：
一、公訴意旨略以：被告庚○○、乙○○與另案被告丁○○共同
    基於意圖為自己不法所有，並基於概括之犯意聯絡，於民國
    92年7月間起，於如附表編號一、二所示之時間、地點，以
    附表編號一、二所示之方式竊取如附表所示被害人己○○等
    人之財物得手。因認被告等均涉犯刑法第320條第1項之竊盜
    罪嫌云云。
二、公訴人認定被告等涉犯前開連續竊盜犯行，無非以被害人己○○、甲○○指訴及卷附贓物認領保管單在卷可稽為主要論
    據。訊據被告等均堅詞否認有前開連續竊盜，被告庚○○辯
    稱：警方在伊皮包內查獲被害人己○○、甲○○之身分證件
    是自稱「王自強」之人交給伊的，並告知屆時有人向伊索取
    時，交予該人即可，並非伊竊取等語；被告乙○○辯稱：本
    案均與伊無關，伊並未竊取上開財物等語。
三、按犯罪事實應依證據認定之，無證據不得認定犯罪事實；被
    告之自白，不得作為有罪判決之唯一證據，仍應調查其他必
    要之證據，以察其是否與事實相符；不能證明被告犯罪者，
    應諭知無罪之判決，刑事訴訟法第154 條第2 項、第156 條
    第2 項、第301 條第1 項分別定有明文。而認定不利於被告
    之事實，須依積極證據，苟積極證據不足為不利於被告事實
    之認定時，即應為有利於被告之認定，更不必有何有利之證
    據，亦有最高法院30年上字第816 號判例意旨可資參照。又
    所謂「積極證據足以為不利被告事實之認定」係指據為訴訟
    上證明之全盤證據資料，在客觀上已達於通常一般之人均不
    致於有所懷疑，而得確信被告確曾犯罪之程度，若未達到此
    一程度，而有合理懷疑之存在時，即無從為有罪之認定（最
    高法院76年台上字第4986號判例）。申言之，認定犯罪事實
    所憑之證據，雖不以直接證據為限，間接證據亦包括在內，
    然而無論直接證據或間接證據，其為訴訟上之證明，須於通
    常一般之人均不致有所懷疑，而得確信其為真實之程度者，
    始得據為有罪之認定，倘其證明尚未達此一程度，而有合理
    之懷疑存在而無從使事實審法院得有罪之確信時，即應由法
    院為諭知被告無罪之判決；換言之，事實審法院倘已踐行完
    畢調查證據之程序後，仍無法形成「被告確有該當各該構成
    要件所欲處罰之構成要件事實」之確信時，即應依刑事訴訟
    法上「罪疑利益歸於被告」之證據法則，逕為被告有利之認
    定。
四、經查：
(一)訊據被告等均矢口否認有前開竊盜犯行，另案被告丁○○亦
    未指證被告等涉有該部分竊盜犯行，且如附表編號一所示之
    被害人己○○於警詢時供稱：伊於92年7月3日15時左右，在
    新竹縣湖口鄉○○路○段路邊檳榔攤內，遭人竊取手提包1個
    ，內置放有現金新臺幣（下同）2, 000餘元、MOTOROLA廠牌
    V3688型號行動電話1具、中國信託商業銀行信用卡1張等物
    品，但不能確定是否被告等竊取等語（見93年偵字第5990號
    偵查卷第58頁）；如附表編號二所示被害人甲○○於警詢中
    供稱：伊於92年7月8日17時左右，在新竹縣竹北市○○路49
    號檳榔攤內，遭人竊取手提包1個，內置放有現金15,000元
    、夏普GX1 98型號行動電話1具、身份證件1張、駕駛執照1
    張、鑰匙1串等物品，但不能確定是否為被告等竊取等語（
    同前偵查卷第56頁），依被害人己○○、甲○○指訴內容，
    僅敘及失竊時間、地點及失竊物品，均無法指認係被告等行
    竊，自不足作為被告等有竊盜犯行之積極證據。
(二)至本件警方雖在被告庚○○隨身攜帶之皮包內查獲被害人己○○、甲○○所有之身份證件各1張，惟被告等均矢口否認
    涉有前開竊盜犯行，且另案被告丁○○亦未指證被告等參與
    該部分竊盜犯行，而被告庚○○持有該贓物，在一般社會經
    驗上，可能原因非止一端，尚難以被告庚○○持有被害人己○○、甲○○失竊之贓物即推論係被告等竊盜取得。至卷附
    贓物領據，係警方查獲被害人己○○等失竊之物品後，由被
    害人領回簽具之文書證明，對於被尋獲之贓物究否為被告等
    所竊，亦無從為積極之證明。
(三)被告乙○○於91年間曾因服用酒類不能安全駕駛動力交通工
    具而駕駛罪，經臺灣桃園地方法院判處有期徒刑4月確定，
    於92年6月17日入監執行，92年10月17日出監，有本院被告
    前科紀錄表所附入出監資料在卷為憑，自無可能於如附表編
    號一、二所示之時間即92年7月3日及92年7月8日竊取被害人
    己○○、甲○○等人財物，此亦足作為有利於被告乙○○之
    認定。
(四)此外，復查無其他積極證據足證被告等涉有前開竊盜犯行，
    自屬不能證明其等此部分犯罪。
五、原審諭知被告等此部分無罪之判決，經核尚無不當。公訴人
    上訴意旨，仍執陳詞，指摘原判決不當，為無理由，應予駁
    回。
參、被告等被訴搶奪如附表編號三所示被害人張美華之財物部分
    ，原審法院固敘明該部分犯罪事實雖經起訴，但蒞庭檢察官
    於95年5月4日審理時陳稱該部分搶奪犯行已經原審法院以94
    年訴字第306號判決確定，因而減縮該部分搶奪事實，原審
    法院乃僅就檢察官減縮後之事實即如附表編號四、五、六所
    示之搶奪犯行加以審理，而未就如附表編號三所示之搶奪事
    實為裁判。惟按：檢察官代表國家提起公訴，依檢察一體原
    則，到庭實行公訴之檢察官如發現起訴書認事用法有明顯錯
    誤，原得本於自己確信之法律見解，於論告時變更起訴之法
    條，或另為其他適當之主張，而其於法院調查或審理時所為
    之論告或主張，究屬訴之追加、撤回或變更範疇，抑或僅屬
    為起訴效力所及之他部事實之擴張、或起訴事實之一部減縮
    ，自應究明各該請求之性質而異其處理方式。因而除撤回起
    訴，使該訴訟關係消滅，法院無從加以裁判外，法院自應就
    原起訴事實及檢察官論告時所陳述或主張之事實一同審酌而
    為裁判（最高法院96年度台上字第726號判決參照）。經查
    ：被告等搶奪如附表編號三所示被害人張美華財物之犯行，
    業據起訴，雖原審蒞庭檢察官於95年5月4日審理時陳稱該部
    分犯行已經原審法院以94年訴字第306號判決確定，而減縮
    該部分搶奪事實，但依前開說明，該部分起訴之事實既未經
    撤回起訴而使該訴訟關係消滅，法院仍應就原起訴事實及檢
    察官論告時陳述或主張之事實一同審酌而為裁判，乃原判決
    未予審酌裁判，即非無斟酌餘地，惟該部分事實原審法院既
    未加以審理，且非在上訴範圍，亦非本件上訴效力所及，本
    院自屬無從併予審理，附此敘明。
據上論斷，應依刑事訴訟法第三百六十九條第一項前段、第三百
六十四條、第三百零二條第一款、第三百六十八條，判決如主文
。
本案經檢察官陳玉珍到庭執行職務。
中     華    民    國    96   年     5     月   9     日
                     刑事第十七庭審判長法  官  趙功恆
                                       法  官  陳憲裕
                                       法  官  高明哲
以上正本證明與原本無異。
竊盜部分不得上訴。
搶奪部分如不服本判決，應於收受送達後十日內向本院提出上訴
書狀，其未敘述上訴之理由者並得於提起上訴後十日內向本院補
提理由書（均須按他造當事人之人數附繕本）。
                                       書記官  梁淑時
中　　華　　民　　國　　96　　年　　5 　　月　　9 　　日
